【裁判字號】    91,訴,371
【裁判日期】    920912
【裁判案由】    偽造貨幣
【裁判全文】
臺灣彰化地方法院刑事判決                          九十一年度訴字第三七一號
    公  訴  人  臺灣彰化地方法院檢察署檢察官
    被      告  丙○○
右列被告因行使偽造貨幣案件，經檢察官提起公訴（九十一年度偵字第一六四三號）
，本院判決如左：
        主  文
丙○○連續行使偽造之通用紙幣，累犯，處有期徒刑年拾月。扣案如附表所示之物
均沒收之。
        事  實
一、丙○○前曾於民國八十六年四月十三日，因妨害自由、違反麻醉藥品管理條例案
    件，經臺灣高等法院臺中分院分別判處有期徒刑二年十月、四月，並定應執行刑
    為有期徒刑三年確定，入監執行後經假釋付保護管束，上開保護管束期間已於九
    十年八月四日期滿而視為執行完畢；詎仍不知警惕，明知年約三十餘歲、實際年
    籍不詳之男子「蕭紀西」，在彰化縣員林鎮○○路五００號黃金帝國遊藝場向其
    兜售之面額新臺幣（下同）五百元、一百元之紙幣係屬偽造之假鈔，竟基於行使
    偽造通用紙幣之概括犯意：(1)先於九十年十月十日，以五千元之代價向「蕭紀西
    」購買面額共計一萬元之偽造五百元紙幣及偽造一百元紙幣各數張，並持前開購
    得之偽造紙幣，在黃金帝國遊藝場行使消費後，將剩餘如附表編號一所示之偽造
    五百元紙幣三張及附表編號二所示之偽造一百元紙幣三十四張，於九十一年一月
    初某日，在甲○○（所涉意圖供行使之用而收集偽造貨幣之罪嫌，已由檢察官為
    不起訴之處分確定）位於彰化縣溪湖鎮○○里○○○街三十號住處，交付與無行
    使意圖之甲○○；(2)復於九十一年三月六日二十一時許，以一千元之代價向「阿
    西」購得如附表編號三所示之偽造一百元紙幣二十一張，旋即在黃金帝國遊藝場
    內持上開偽造之一百元紙幣行使消費，惟因遭該遊藝場服務人員發現係偽鈔而拒
    絕收取，乃未能得逞而未遂。嗣於九十一年三月七日下午六時二十分許，為警在
    甲○○上開住處起出如附表編號一、二所示之偽造紙幣扣案，經甲○○告知警方
    偽鈔係丙○○所交付等語而查獲，旋並於前至甲○○上開住處之丙○○身上起出
    如附表編號三所示之偽造紙幣扣案。
二、案經彰化縣警察局溪湖分局報請臺灣彰化地方法院檢察署檢察官偵查起訴。
        理  由
一、訊據被告丙○○矢口否認有何右揭行使偽造紙幣之犯行，辯稱：伊未曾行使過偽
    鈔云云。惟查：右揭事實，業據被告於警、偵訊時供述綦詳，雖證人即黃金遊藝
    場人員江鈞、李烈雯、曹玉菁於警訊時均證稱：店內未曾收到偽鈔等語，然衡
    以被告於前揭事實欄(1)所載之時間，在黃金遊藝場內行使偽鈔消費得逞，是該店
    收受上開偽鈔之人員，顯然不知被告所交付用以消費之紙幣係偽鈔，否則當無可
    能猶願意收受上開偽鈔接受被告消費之理；又被告於事實欄(2)所載之時間在黃金
    遊藝場行使偽鈔消費未遂後，該店人員並未報警處理而未將事情張揚，是該遊藝
    場人員江鈞、李烈雯、曹玉菁三人未必知悉店內曾有人行使偽鈔之事，是證人
    江鈞、李烈雯、曹玉菁三人於警訊之證述，尚不足作為對被告有利之事證。徵
    以證人江鈞於警訊時證述：其對被告印象很深刻，有在店內看見過被告等語，
    且倘被告果無於上開遊藝場行使偽鈔消費之情事，當無可能於警、偵訊時為上開
    自白而陷己於觸法之境地之理，又衡以一般經驗法則，倘被告並無行使偽鈔之意
    ，自無可能先、後以五千元、一千元之高價購入偽鈔之理，足認被告於警、偵訊
    時之自白，並非虛妄，堪以採信。此外，復有證人甲○○於警、偵訊之證述、查
    獲員警乙○○、洪國益二人分別於本院訊問及審理時之證述、本院九十二年六月
    十九日勘驗筆錄一件在卷可憑，復有如附表編號一至三所示之偽造紙幣扣案可佐
    ，本件事證明確，被告犯行洵堪認定。
二、按刑法第一百九十六條所謂貨幣係指硬幣而言，新臺幣幣券應屬通用紙幣（最高
    法院六十三年度台上字第二一九四號判例意旨參照）。是核被告所為，係犯刑法
    第一百九十六條第一項前段之行使偽造通用紙幣罪及同法第一百九十六條第三項
    、第一項前段之行使偽造紙幣未遂罪。其意圖供行使之用而收集偽造通用紙幣之
    低度行為，應為行使偽造通用紙幣之高度行為所吸收，不另論罪（最高法院九十
    一年度台上字第一三０七號判決意旨參照）；又被告行使偽造通用紙幣，本包含
    詐欺性質，不另論詐欺取財罪，附予敘明。再被告先後多次之行使偽造通用紙幣
    、行使偽造紙幣未遂之犯行，時間緊接，犯罪基本構成要件相同，顯係基於概括
    之犯意反覆為之，為連續犯，應依連續犯之規定，論以較重之行使偽造通用紙幣
    罪，並加重其刑。另被告前曾於八十六年四月十三日，因妨害自由、違反麻醉藥
    品管理條例案件，經臺灣高等法院臺中分院分別判處有期徒刑二年十月、四月，
    並定應執行刑為有期徒刑三年確定，入監執行後經假釋付保護管束，上開保護管
    束期間已於九十年八月四日期滿而視為執行完畢，有臺灣彰化地方法院檢察署刑
    案資料查註紀錄表、臺灣高等法院被告全國前案紀錄表各一份在卷可考，其於五
    年以內再犯本件有期徒刑以上之罪，為累犯，應依刑法第四十七條之規定，遞加
    重其刑。爰審酌被告之素行、犯罪之動機、目的、手段、收集通用紙幣持以行使
    ，有礙金融秩序、收集購入偽鈔及行使偽鈔之數量、所生危害及犯罪後之態度等
    一切情狀，量處如主文所示之刑，以示懲儆。
三、扣案如附表編號一至三所示之偽鈔，均屬偽造之通用紙幣，均應依刑法二百條之
    規定宣告沒收之。
四、另臺灣彰化地方法院檢察署檢察官以九十一年十二月二十三日丁○朝黃字第四六
    三六八號函移送併辦（即臺灣彰化地方法院檢察署九十一年度偵字第八三一五號
    一案）部分略以：被告丙○○意圖供行使之用，於九十一年三月八日前之不詳時
    間，在彰化縣大村鄉○○路七九巷八五號住處，以自有電腦設備（包括掃描器、
    印表機、切割器）偽造面額一千元、五百元及一百元之鈔票，嗣於九十一年十一
    月二十四日下午五時三十分許，為警在其上址住處查獲，並起出電腦主機、電腦
    螢幕、掃描器、印表機各一台、鍵盤、滑鼠、切割器各一組、列印紙一盒、偽造
    之一百元鈔票六張、一百元半成品八張、偽造之五百元鈔票半成品、偽造之五百
    元鈔票半成品、偽造之一千元鈔票半成品各一張等物扣案，因認被告另涉有偽造
    紙幣罪嫌，且與上開經判決有罪部分具有高、低度之一罪關係而為起訴效力所及
    。訊據被告丙○○否認有偽造紙幣之行為，辯稱：九十一年三月七日為警查獲如
    附表編號一至三所示之偽鈔，確非伊所偽造等語，經查：（一）前揭移送併辦之
    扣案電腦一部，經本院於九十二年六月三日進行勘驗之結果，該電腦內之偽鈔檔
    案，係由掃描器掃進電腦內，存放於硬碟檔案目錄「我的文件夾」之「鈔票」目
    錄檔，由上開檔案可看出偽鈔樣版掃描至電腦之日期，係自九十一年十月三十日
    起至九十一年十一月二十一日止一情，有本院九十二年六月三日勘驗筆錄一份及
    上開電腦內掃描偽鈔樣版時間畫面之列印資料在卷可稽。（二）又經本院於九十
    二年六月十九日，就如附表編號一至三所示之偽鈔及前開移送併辦案件扣案之偽
    鈔進行比對之結果，二者同一面額之偽鈔樣版及票號均不相同，並非出於同一樣
    版所印製，有本院九十二年六月十九日勘驗筆錄一件在卷可憑，堪認被告辯稱如
    附表編號一至三所示之偽鈔並非伊所偽造印製等語，並非虛妄，堪以採信。（三
    ）再被告於九十一年三月七日為警查獲後，自翌日起即經送執行強制戒治，迄九
    十一年九月十三日始停止戒治出所，有法務部在監在押資料表一份在卷可稽。而
    上開移送併辦部分之偽鈔樣版掃描至被告電腦檔案內之時間，既係在被告於九十
    一年九月十三日停止戒治出所之後，且距離被告於九十一年三月七日為警查獲之
    時間，已長達七個多月，且如附表所示之偽鈔與移送併辦案件扣案之偽鈔，二者
    同一面額之偽鈔樣版、票號亦均不相同，又被告於九十一年三月七日為警查獲時
    ，並未扣得任何被告涉有偽造紙幣之相關事證，而依前開移送併辦件之扣案電腦
    資料，至多僅足以認定偽造紙幣之犯罪時間係自九十一年十月三十日起（即首次
    將偽鈔樣版掃描至電腦之時間），是縱被告有併案部分所指訴之偽造紙幣犯行（
    被告於本院審理時否認此部分之犯行），亦難據以作為認定被告於前開經判決有
    罪之行使偽造紙幣之犯罪期間內，已有偽造紙幣之犯行而為起訴效力所及，本院
    無從併辦，應退回檢察官為妥適處理，附予敘明。
據上論斷，應依刑事訴訟法第二百九十九條第一項前段，刑法第五十六條、第一百九
十六條第一項、第四十七條、第二百條，罰金罰鍰提高標準條例第一條前段，判決如
主文。
本案經檢察官江孟芝到庭執行職務
中      華      民      國    九十二    年      九      月     十二     日
                                臺灣彰化地方法院刑事第三庭
                                  法      官  李  雅  俐
右正本證明與原本無異。
如不服本判決，應於判決送達後十日內，向本院提出上訴狀（須附繕本）。
告訴人或被害人對於判決如有不服具備理由請求檢察官上訴者，其上訴期間之計算係
以檢察官收受判決正本之日期為準。
                                  法院書記官  陳  秀  娟
中      華      民      國    九十二    年      九      月     十九     日
附錄論罪科刑法條：
刑法第一百九十六條第一項、第三項：
行使偽造、變造之通用貨幣、紙幣、銀行券，或意圖供行使之用而收集或交付於人者
，處三年以上十年以下有期徒刑，得併科五千元以下罰金。
第一項之未遂犯罰之。
附    表：
一、偽造五百元紙幣三張。
二、偽造一百元紙幣三十四張。
三、偽造一百元紙幣二十一張。


司法院資訊處製作；財團法人民間司法改革基金會備份。
